臺灣高雄地方法院刑事判決　　　　　　　96年度易字第2405號
公　訴　人　臺灣高雄地方法院檢察署檢察官
被　　　告　甲○○
上列被告因詐欺案件，經檢察官提起公訴（95年度偵緝字第3752
號），經合議庭裁定由受命法官依簡式審判程序獨任審理，本院
判決如下：
    主  文
甲○○犯連續詐欺取財罪，處有期徒刑壹年貳月；減為有期徒刑
柒月。緩刑伍年。甲○○應向乙○○支付新台幣壹佰陸拾玖萬參
仟元，給付方式如下：自民國玖拾陸年肆月貳日起，第壹年於每
月初貳清償壹萬伍仟元，第貳年起於每月初貳清償參萬元，至全
部清償為止，如有壹期未履行，視為全部到期。
    事實及理由
一、本件被告甲○○所犯為死刑、無期徒刑或最輕本刑為3 年以
    上有期徒刑以外之罪，其於準備程式中就被訴事實為有罪之
    陳述，經法官告知簡式審判程式之旨，並聽取公訴人及被告
    之意見後，依刑事訴訟法第273 條之1 第1 項規定，裁定由
    受命法官獨任進行簡式審判程式，合先敘明。
二、本件犯罪事實及證據，除引用檢察官起訴書之記載（如附件
    ）外，於犯罪事實欄一第4 行，補充、更正為「竟基於意圖
    為自己不法所有之概括犯意，於90年3 月間起，連續在上開
    勞工公園內，向乙○○佯稱：因友人在高雄市○○路郵政總
    局前經營服裝百貨，利潤豐厚，欲借款投資，可支付2 至3
    分利息云云，致乙○○因此陷於錯誤，先後10數次共交付16
    9 萬3500元予甲○○」等語。另於證據欄部分補充：被告於
    本院審理時之自白。
三、查被告行為後，如附表所示之相關法律均業經變更，並俱於
    95年7 月1 日施行，玆經比較結果，裁判時法均未較為有利
    ，從而依刑法第2 條第1 項規定，自應適用各該行為時法，
    亦即修正前法。是核被告所為，係犯刑法第339 條第1 項之
    詐欺取財罪。被告先後多次所為詐欺犯行，時間緊接，方法
    相同，觸犯構成要件相同之罪名，顯係基於概括之犯意反覆
    為之，應依修正前刑法第56條規定論以一罪，並加重其刑。
    公訴人忽略被告多次向告訴人行騙，致告訴人陷於錯誤，分
    10數次共交付169 萬3500元予被告，而認告訴人係1 次交付
    上開金錢予被告，尚有未恰，應予更正。爰審酌被告不思以
    循合法途徑賺取所需，竟多次施用前開詐術，騙取智率淺薄
    之告訴人，所為甚有不是，惟念其犯後於審理中尚知坦承犯
    行，態度良好，且業與告訴人達成調解，有和解書及本院準
    備程式筆錄各乙份在卷可憑（見本院卷第11頁、第26、27
    頁），足見其已有悔意等一切情狀，量處如主文所示之刑。
    又被告上開犯罪時間係在96年4 月24日以前，依中華民國96
    年罪犯減刑條例第2 條第1 項第3 款規定，應將宣告刑減2
    分之1 ，爰均減刑如主文所示。又被告前未曾受有期徒刑以
    上刑之宣告，有臺灣高等法院被告前案紀錄表1 份在卷可按
    ，其因一時失慮偶罹刑典，犯後已知錯悔悟，而與告訴人達
    成調解，告訴人亦表示不願追究，願予被告緩刑自新機會，
    有前揭本院準備程式筆錄可憑，是被告經此偵、審程式及刑
    之宣告，當知所警惕，信無再犯之虞，本院認所宣告之刑以
    暫不執行為適當，逕依修正後刑法第74條第1 項第1 款規定
    （無新舊法比較問題），併予宣告緩刑5 年，以啟自新。次
    按「緩刑宣告，得斟酌情形，命犯罪行為人向被害人支付相
    當數額之財產或非財產上之損害賠償。」，修正後刑法第74
    條第2 項第3 款亦定有明文，本件被告因與告訴人達成和解
    ，須依卷附和解書所示方式，給付告訴人169 萬3 千元，並
    自96年4 月2 日起，第1 年於每月之初2 清償告訴人1 萬5
    千元，第2 年起於每月初2 清償告訴人3 萬元，至全部償完
    為止，其中1 期不付視同全部到期。為確保被告能如期履行
    上揭調解條件，以維告訴人權益，故本院考量上開各項情狀
    後，認於被告緩刑期間課予上開按期還款之負擔，乃為適當
    ，爰併予宣告之。
據上論斷，應依刑事訴訟法第273 條之1 第1 項、第299 條第1
項前段、第310 條之2 、第454 條第2 項，刑法第2 條第1 項、
第339 條第1 項、第74條第1 項第1 款、第2 項第3 款，修正前
刑法（下同）第56條，刑法施行法第1 條之1 ，中華民國九十六
年罪犯減刑條例第2 條第1 項第3 款、第7 條，判決如主文。
本案經檢察官丙○○到庭執行職務。
中　　華　　民　　國　　96　　年　　8 　　月　　27　　日
                  刑事第十二庭  法　官  黃宗揚
以上正本證明與原本無異。
如不服本判決應於收受本判決後10日內向本院提出上訴書狀，並
應敘述具體理由，如未敘述上訴理由者，應於上訴期間屆滿後20
日內補提理由書狀於本院（均須按他造當事人之人數附繕本）「
切勿逕送上級法院」。
中　　華　　民　　國　　96　　年　　8 　　月　　27　　日
　　　　　　　　　　　　 　　　 書記官  王壹理
┌───────────────────────────────────────────────┐
│附表：                                                                                        │
├──────┬─────────────┬─────────────┬───────┬────┤
│相關變更條文│行為時法（下稱舊法）之內容│裁判時法（下稱新法）之內容│比  較  理  由│備    註│
├──────┼─────────────┼─────────────┼───────┼────┤
│罰金刑貨幣單│1.修正前罰金罰鍰提高標準條│1.刑法施行法第1 之1 條：「│刑法之貨幣單位│經依現行│
│位之變更    │  例第1 條前段：「依法律應│  中華民國94年1 月7 日刑法│由「元（指銀元│法規所定│
│            │  處罰金、罰鍰者，就其原定│  修正施行後，刑法分則編所│）」變更為「新│貨幣單位│
│            │  數額得提高為2 倍至10倍」│  定罰金之貨幣單位為新臺幣│臺幣」，且刑法│折算新臺│
│            │  （刑法乃係定明10倍）。  │  。94年1 月7 日刑法修正時│分則之罰金數額│幣條例第│
│            │2.修正前罰金罰鍰提高標準條│  ，刑法分則編未修正之條文│，亦視該分則先│2 條之規│
│            │  例第5 條：「第1 條所定得│  定有罰金者，自94年1 月7 │前曾修正與否，│定折算後│
│            │  提高倍數之規定，於本條例│  日刑法修正施行後，就其所│而分別提高3 或│等值，是│
│            │  修正後制定之法律，不適用│  定數額提高為30倍。但72年│30倍。        │以新法並│
│            │  之；本條例修正前公布之法│  6 月26日至94年1 月7 日新│              │未較有利│
│            │  律，於本條例修正後修正其│  增或修正之條文，就其所定│              │        │
│            │  罰金罰鍰數額或法律經全部│  數額提高為3 倍」。      │              │        │
│            │  修正而其罰金罰鍰數額未予│                          │              │        │
│            │  變更者，亦同」。        │                          │              │        │
├──────┼─────────────┼─────────────┼───────┼────┤
│刑法第33條第│罰金：（銀元）1 元以上。  │罰金：新臺幣1,000 元以上，│罰金刑之下限，│舊法有利│
│5 款：罰金刑│                          │以百元計算之。            │由銀元10元（依│        │
│下限變更    │                          │                          │前述也提高10倍│        │
│            │                          │                          │）即新臺幣30元│        │
│            │                          │                          │，提高為新臺幣│        │
│            │                          │                          │1000元。      │        │
├──────┼─────────────┼─────────────┼───────┼────┤
│連續犯      │修正前刑法第56條：「連續數│（刪除）                  │新法刪除連續犯│被告先後│
│            │行為而犯同一之罪名者，以一│                          │之規定。      │多次之犯│
│            │罪論。但得加重其刑至2 分之│                          │              │行，依新│
│            │1」。                     │                          │              │法須分論│
│            │                          │                          │              │併罰，依│
│            │                          │                          │              │舊法則僅│
│            │                          │                          │              │論一罪，│
│            │                          │                          │              │是舊法有│
│            │                          │                          │              │利。    │
├──────┼─────────────┼─────────────┼───────┼────┤
│法定刑之加重│1、修正前刑法第67條：「有 │1、修正後刑法第67條：「有 │舊法罰金刑之最│修正前之│
│方法        │   期徒刑加減者，其最高度 │   期徒刑或罰金加減者，其 │低度不加重    │刑法有利│
│            │   及最低度同加減之。」。 │   最高度及最低度同加減之 │              │於被告  │
│            │                          │   。」                   │              │        │
│            │2、修正前第68條：「拘役或 │2、修正後刑法第68條：「拘 │              │        │
│            │   罰金加減者，僅加減其最 │   役加減者，僅加減其最高 │              │        │
│            │   高度。」。             │   度。」。               │              │        │
╟─┬────┴─────────────┴─────────────┴───────┴────╢
║結│論罪科刑方面，茲經整體比較結果，以舊法較為有利。                                          ║
║論│                                                                                          ║
╰═╧═════════════════════════════════════════════╯
附錄本判決論罪科刑所依據之法條：
中華民國刑法第339條
（普通詐欺罪）
意圖為自己或第三人不法之所有，以詐術使人將本人或第三人之
物交付者，處5 年以下有期徒刑、拘役或科或併科1 千元以下罰
金。
以前項方法得財產上不法之利益或使第三人得之者，亦同。
前二項之未遂犯罰之。
